臺灣高等法院高雄分院民事裁定　　　　　 95年度抗字第353號
抗　告　人　甲○○
上列抗告人因與相對人合作金庫商業銀行股份有限公司等4 人間
清償債務強制執行事件，對於民國95年11月17日臺灣屏東地方法
院94年度執字第15995 號所為裁定提起抗告，本院裁定如下：
    主  文
抗告駁回。
抗告程序費用由抗告人負擔。
    理  由
一、抗告意旨略以：系爭坐落屏東縣新園鄉○○○段280 號土地
    上之二層樓加強磚造未保存登記建物，即門牌屏東縣新園鄉
    媽祖1 巷141 之2 號房屋（鑑價結果價值新台幣28萬2311元
    ），為抗告人所有，執行法院竟僅依據債權人銀行片面陳報
    ，即以94年度執字第15995 號強制執行事件執行查封。而該
    未保存登記建物，既無登記資料可資認定何人所有，亦無法
    依其他外觀認定為債務人乙○○所有，即執行法院向稅務機
    關函查房屋設籍資料時，稅務機關所提供者亦係臨時設籍的
    納稅義務人資料，不足據以認定所有權誰屬。則執行法院就
    系爭建物逕為查封，依法乃屬無效之處分，應撤銷所為查封
    而未為之，抗告人爰依強制執行法第12條聲明異議。原裁定
    駁回抗告人之聲明異議，於法有違，求予廢棄，另為適法之
    裁定等語。
二、按執行法院如發見債權人查報之財產確非債務人所有者，應
    命債權人另行查報，於強制執行程序開始後始發見者，應由
    執行法院撤銷其處分，強制執行法第十七條定有明文。而債
    權人查報之財產是否確屬債務人之財產，執行機關僅能就財
    產上之外觀認定，如係不動產者，應以地政機關登記名義之
    外觀為調查認定之依據；如未於地政機關登記者，得依房屋
    納稅義務人、建造執照、使用執照等相關公文書認定之。從
    而，就執行標的物有足以排除強制執行之權利者，固得提起
    第三人異議之訴以資救濟，然若債權人無法提出上開證據，
    使執行法院得由外觀上即可為債權人所查報之財產屬於債務
    人所有之認定時，執行法院應依職權撤銷執行之處分，無待
    第三人提起異議之訴之餘地（最高法院88年度台抗字第610
　　號裁判參照）。是執行法院如就查封之財產已經相當之調查
    ，而從形式上調查結果，已得認定該財產屬債務人所有，或
    第三人並無所主張得排除強制執行之權利，自得為強制執行
    之處分，如第三人對之仍有爭執，儘得另行提起訴訟確認其
    權利，否則若第三人一有爭執，執行法院即應受其拘束，將
    增加執行結果之不確定性，妨礙債權人債權之實現及影響拍
    定人之權益。
三、經查，抗告人固提出債務人乙○○出具之「所有權切結證明
    書」等，爭執系爭建物係其於民國79、80年間出資搭建，屬
    其所有。惟本件執行名義之債權，於80年間由債務人乙○○
    提供系爭建物基地之五房州段280 號土地等不動產設定抵押
    予債權人時，業經於抵押權設定契約書其他約定事項八載明
    「地上建物確屬義務人所有，並願無條件同意任由權利人併
    同土地處理」，及由乙○○另於81年間出具切結書及承諾書
    ，陳述「具切結書人確實聲明本人所提供之後記標示土地及
    其定著物全係自有，並無與他人訂立租約情事」、「該農地
    上未辦理保存登記之建築物亦悉數包括於抵押權內一併提供
    予貴行為擔保」（執行卷第7 、117 、118 頁），又執行法
    院於94年10月21日執行查封時（含系爭未保存登記建物），
    債務人未在場，經鄰人表示土地上未保存登記建物為債務人
    所有及養殖，載明於執行筆錄（執行卷31頁），執行法院並
    函詢系爭建物之稅籍資料，據屏東縣稅捐稽徵處東港分處函
    覆現納稅義務人為乙○○（執行卷123 、124 頁）。是執行
    法院已經相當之調查，自調查結果觀之，形式上已足認定系
    爭未保存登記建物屬債務人乙○○所有，則執行法院依債權
    之聲請予以查封，並無不合。至於系爭未保存登記建物是否
    確屬債務人所有，則屬實體上之爭執，非執行法院所得審認
    ，應另循訴訟途徑以為確定。而抗告人就此部分已另提起第
    三人異議之訴，並聲請供擔保停止本件強制執行，在該異議
    之訴未確定，或未經抗告人同意續對系爭建物為執行前，執
    行法院原不得續行執行程序。
四、從而，原審法院駁回抗告人聲明異議，理由容有未洽，結論
    並無不合。抗告人抗告意旨指摘原裁定不當，為無理由，應
    予駁回。
據上論結，本件抗告為無理由，依強制執行法第30條之1 、民事
訴訟法第495 條之1 第1 項、第492 條第1 項、第95條、第78條
，裁定如主文。
中　　華　　民　　國　　96　　年　　1 　　月　　4 　　日
                            民事第六庭
                                審判長法官  許明進
                                法      官  張明振
                                法      官  謝肅珍
以上正本證明與原本無異。
本件不得再抗告。
中　　華　　民　　國　　96　　年　　1 　　月　　4 　　日
                                書  記  官  廖素珍
